【裁判字號】    92,易,1256
【裁判日期】    920829
【裁判案由】    偽造文書
【裁判全文】
臺灣臺北地方法院刑事判決                        九十二年度易字第一二五六號
    公  訴  人  臺灣臺北地方法院檢察署檢察官
    被      告  甲○○  男  六.
                乙○○  男  八.
右列被告等因偽造文書案件，經檢察官提起公訴（九十一年度偵字第一九八七二號）
，本院判決如左：
    主  文
甲○○共同行使明知為不實之事項，而使公務員登載於職務上所掌之公文書，足以生
損害於公眾，處有期徒刑陸月，如易科罰金，以參佰元折算壹日。
乙○○共同行使明知為不實之事項，而使公務員登載於職務上所掌之公文書，足以生
損害於公眾，處有期徒刑參月，如易科罰金，以參佰元折算壹日。
    事  實
一、甲○○前於民國八十八年間因偽造文書案件，經本院八十九年度易字第二一一二
    號判處有期徒刑四月，如易科罰金以三百元折算一日，復經台灣高等法院九十年
    度上易字第二七八四號駁回上訴確定，甫於九十一年二月二十日執行完畢（未構
    成累犯）。
二、甲○○、乙○○均明知大陸地區人民陳治樂與乙○○無任何親屬關係，竟共同基
    於行使使公務員登載不實文書之犯意聯絡，甲○○支付乙○○新台幣二萬元之代
    價，乙○○首肯以其名義申請陳治樂來台探親。推由甲○○代乙○○填寫大陸地
    區人民進入臺灣地區保證書，乙○○則於九十年十一月八日前往臺北市政府警察
    局信義分局福德街派出所向員警陳明杰辦理大陸地區人民來台對保手續時，虛偽
    陳述其與陳治樂為祖孫關係，至陳明杰在該保證書簽註意見欄上登載「經詢保證
    人乙○○稱：渠與被保人陳治樂係祖孫關係，願意完全負起保證人責任」之不實
    內容，並蓋印職名章及派出所圓戳章以示對保證明，二人並持之於九十年十一月
    十二日向內政部警政署入出境管理局申請大陸地區人民進入台灣地區旅行證，足
    以生損害於警察機關就大陸地區人民入境對保管理之正確性。嗣經內政部警政署
    入出境管理局發現有異而函請函請臺北市政府警察局信義分局查明，始知上情。
二、案經臺北市政府警察局信義分局報告臺灣臺北地方法院檢察署檢察官偵查起訴。
    理  由
一、訊之被告甲○○、乙○○均矢口否認右揭使公務員登載不實犯行，甲○○辯稱：
    伊不識陳治樂，沒有將其弄來台灣之必要，因乙○○走路不方便委託領取文件，
    伊始代寫報告說明書，並未偽造文書云云。乙○○辯以是甲○○要伊將人弄來台
    灣，並稱有二萬元酬勞，其餘均不清楚云云。經查：右揭事實，業經被告乙○○
    於警訊及偵查中坦承不諱。其於警訊中供稱不認識陳治樂及其母梁妹香，係甲○
    ○要申請來台遂至派出所對保；於偵查中供認甲○○給其二萬元要以其名義申請
    大陸人來台，並要其至派出所對保，遂依甲○○所言稱陳治樂為其外孫，但其未
    回過大陸亦不認識陳治樂各等語明確（見偵卷第九頁反面、第四十六頁反面）。
    並經證人陳明杰於偵查中證稱被告乙○○確有來對保，其僅能依乙○○陳述願為
    其外孫保證為記載，無從實質調查等情無誤（見偵卷第三十四頁反面），並有大
    陸地區人民進入臺灣地區保證書及臺北市政府警察局信義分局福德街派出所工作
    紀錄簿影本各一紙在卷可憑。而前開保證書保證人欄上所為乙○○簽名，經檢察
    官將甲○○當庭書寫之「乙○○」字跡送請法務部調查局鑑定結果，認二者字跡
    筆畫特徵相同，有該局九十二年四月十日調科壹字第０九二０００九八九二０號
    鑑定通知書附偵卷足考，堪見乙○○所供係甲○○以其名義聲請大陸地區人民來
    台一事，尚非子虛。甲○○既代乙○○於保證書上簽名，何以閃爍其辭拒不承認
    ，反而避重就輕僅稱有代書說明書云云，更可見諸其中蹊蹺。佐以伍、梁二人素
    無怨尤，平日關係良好，為二人所是認，乙○○尚乏誣攀搆陷之理，何況乙○○
    從警訊偵查及本院審訊中均為甲○○起意虛偽申請大陸親屬來台並支付二萬元報
    酬之一致供述，承此交互以觀，其二人共同使公務員登載不實文書之行徑，實已
    灼然。所辯均係事後卸責之詞，顯不足採，本件事證明確，二人犯行均堪認定。
二、被告二人明知陳治樂與乙○○無祖孫親屬關係，卻向臺北市政府警察局信義分局
    福德街派出所辦理大陸地區人民來台對保手續，虛陳祖孫關係，致使警員陳明杰
    將不實之保證親屬關係事項登載於大陸地區人民進入臺灣地區保證書中「對保或
    證明機關（構）簽註意見欄」內，進而持以申請入境，自足生損害於主管機關管
    理大陸人民入境對保之正確性，核其等所為，均係犯刑法第二百十六條、第二百
    十四條之行使使公務員登載不實文書罪。檢察官漏未論列被告二人之行使行徑，
    容有未合，然起訴書已論及內政部警政署入出境管理局函請偵辦，本院自得併予
    審究。被告二人就上開犯行，有犯意聯絡、行為分擔，為共同正犯。渠等使公務
    員登載不實行為之低度行為，應為高度之行使行為所吸收，不另論罪。爰審酌被
    告二人擅自以引進大陸人士牟利，對國家安全、社會秩序所造成嚴重危害，犯罪
    之手段、甲○○於前案以辦理假結婚方式使大陸人士來台尚未執行前仍不知悔改
    續犯本案，其主謀犯罪之參與程度、被告乙○○年逾八十之景況、二人犯後之互
    相推諉否認態度等一切情狀，分別判處如主文所示之刑，並均諭知易科罰金之折
    算標準，以示懲儆。
據上論斷，應依刑事訴訟法第二百九十九條第一項前段、刑法第二十八條、第二百十
六條、第二百十四條、第四十一條第一項前段、罰金罰鍰提高標準條例第一條前段、
第二條，判決如主文。
本案經檢察官呂俊儒到庭執行職務
中      華      民      國    九十二    年      八      月    二十九    日
                                      臺灣臺北地方法院刑事第四庭
                                          法  官    吳定亞
右正本證明與原本無異。
如不服本判決，應於判決送達後十日內，向本院提出上訴狀。
                                          書記官    張漪蕙
中      華      民      國    九十二    年      八      月    二十九    日
附錄本案論罪科刑法條全文
中華民國刑法第二百十四條
(使公務員登載不實罪)
明知為不實之事項，而使公務員登載於職務上所掌之公文書，足以生損害
於公眾或他人者，處三年以下有期徒刑、拘役或五百元以下罰金。


司法院資訊處製作；財團法人民間司法改革基金會備份。
